臺灣高等法院臺中分院刑事裁定　　　　 96年度交抗字第106號
抗　告　人
即受處分人　甲○○
上列抗告人因違反交通管理處罰條例案件，不服臺灣南投地方法
院中華民國95年12月29日裁定（95年度交聲更字第10號）提起抗
告，本院裁定如下：
    主  文
原裁定撤銷，發回臺灣南投地方法院。
    理  由
一、抗告人即受處分人抗告意旨略以：抗告人甲○○於九十四年
    八月十六日填具交通違規案件陳述書後，於九十四年九月初
    ，接獲南投監理所裁罰課承辦人來電詢問，是否收到監理所
    同意恢復抗告人牌照之公文，並請至該所辦理回復牌照之手
    續事宜，隔日抗告人之妻子至監理所辦理時，承辦人員以口
    頭回覆，因與抗告人情形相同者眾，長官指示應統一辦理，
    並請返回等待統一辦理通知，因當時適逢住家搬遷，當場留
    下新、舊住家二址供處分機關為送達之用，以免疏漏而喪失
    權益。惟抗告人久候而未獲原處分機關函文通知，於九十五
    年七月三日主動前往處分機關詢問後方知原處分機關不同意
    申訴理由，且提出該回函公文於抗告人，該回函係就新舊地
    址擇一送達，抗告人未獲收執遭郵件退回，為此提為抗告等
    語。
二、按民國八十五年二月二十八日有效施行之道路交通安全規則
    第四十四條第一項規定，領有牌照之汽車，其出廠年份，自
    用小客車未滿三年者免予定期檢驗，三年以上未滿六年者，
    每年至少檢驗一次，六年以上者每年至少檢驗二次；汽車所
    有人應於指定日期截止前一個月內持行車執照、新領牌照登
    記書向當地公路監理機關申請檢驗。又汽車不依限期參加定
    期檢驗者，處汽車所有人新臺幣（以下同）九百元以上一千
    八百元以下罰鍰，逾期一個月以上者並吊扣其牌照，至檢驗
    合格後發還，逾期六個月以上者，註銷其牌照，道路交通管
    理處罰條例第十七條第一項亦定有明文。次按受處分人不服
    道路交通管理處罰條例第八條主管機關所為之處罰，得於接
    到裁決書之翌日起二十日內，向管轄地方法院聲明異議，為
    同條例第八十七條第一項所明定。此規定係賦予受處分人對
    裁決不服之救濟權利，蓋主管機關所為之處罰（即行政處分
    ）一經生效，即對當事人產生拘束力，惟為確保法安定性，
    避免行政處分處於危險不安狀態，立法者乃訂定「得於接到
    裁決書之翌日起二十日內，向管轄地方法院聲明異議」之期
    間規範。又，行政程序法第一百條第一項規定：「書面之行
    政處分，應送達相對人及已知之利害關係人；書面以外之行
    政處分，應以其他適當方法通知或使其知悉」，蓋行政處分
    於作成後，欲對相對人或利害關係人發生效力，應使相對人
    或利害關係人知悉，若相對人或利害關係人尚未知悉，即謂
    已對之發生效力，誠非事理之平。
三、原處分意旨略以：抗告人甲○○所有之車號ＲＦ—三五四○
    號自小客車（下稱系爭車輛），因未參加車輛定期檢驗（指
    定檢驗日期為民國八十七年四月八日），遂為交通部公路總
    局臺中區監理所南投監理站（下稱原處分機關）逕行掣單舉
    發「汽車不依限期參加定期檢驗」之違規，抗告人未於應到
    案期限前繳納罰鍰或聽候裁決，原處分機關遂依道路交通管
    理處罰條例第十七條第一項規定，裁處抗告人罰鍰一千八百
    元等語（抗告人逾期六個月以上未參加定期檢驗，原抗告機
    關業於八十八年九月八日逕行註銷其車輛牌照在案）。原審
    裁定以：
  (一)本件抗告人所有之系爭車輛係於八十三年四月八日新領牌，
    又應於八十七年四月八日參加定期檢驗，有汽車車籍查詢一
    紙在卷可按。
  (二)抗告人所有之系爭車輛未於指定檢驗之八十七年四月八日參
    加車輛定期檢驗之事實，業為抗告人所自承，此觀諸其異議
    狀意旨可明，復參諸卷附之抗告人於九十四年八月十六日向
    原處分機關提出申訴之交通違規案件陳述書意旨，故系爭車
    輛確未於上開日期參加定期檢驗之事實，應堪認定。
  (三)系爭車輛既未參加定期檢驗，原處分機關遂於八十八年六月
    十七日逕行掣單舉發（案號：第000000000號），
    惟抗告人仍未依限到案，原處分機關即於八十八年九月八日
    逕行註銷牌照（自八十七年四月八日起至八十八年九月八日
    止，已逾期六個月以上）等情，有交通部公路總局臺中區監
    理所南投監理站九十四年九月十二日中監投字第○九四○○
    一四一八○號函、汽車異動歷史查詢各一紙在卷可稽。
  (四)關於原處分機關所為處分（案號：第000000000號
    ），經原審法院職權函查，業據原處分機關函覆稱該裁決書
    （違規通知單）及送達證書等相關文書，因已逾法定保存期
    限，而無法提供等語，有交通部公路總局臺中區監理所南投
    監理站九十五年八月二十五日中監投字第○九五○一○二六
    九三號函一份附卷可佐。是原處分之送達合法與否，因無證
    據得以證明，其有否合法送達已難認定。
  (五)本件原處分固無證據證明有無合法送達，然抗告人因原處分
    註銷系爭車輛牌照，並已於九十四年八月十六日填載交通違
    規案件陳述書而申訴不服等情，有該交通違規案件陳述書一
    份附卷可核，觀諸上開陳述書明確填載違規單號為「000
    000000」，及抗告人陳稱：伊所有系爭車輛於八十八
    年經原處分機關逕予註銷車輛牌照，因而提出申訴理由等語
    ，復按原處分機關於註銷抗告人之車輛牌照之前提，必是先
    存在某一行政處分（即系爭處分），始得為之，是認抗告人
    主觀上當無誤認本件違規尚未裁決之可能，客觀上抗告人至
    遲於九十四年八月十六日即已知悉系爭處分案號。綜上，抗
    告人既已於九十四年八月十六日知悉系爭處分無訛，參諸前
    揭說明，系爭處分於異議人知悉時，即已生效。
  (六)抗告人倘對系爭處分不服，依道路交通管理處罰條例第八十
    七條第一項規定，自應於法定救濟期間內，提出異議；然而
    ，抗告人遲至九十五年七月三日始行具狀聲明異議，此有異
    議狀上之原處分機關收文章戳一枚可憑，其異議明顯逾前開
    二十日之法定期間，且無從命其補正，自應予以駁回。
四、然查：本件抗告人於知悉註銷系爭車輛牌照之處分後，固於
    九十四年八月十六日填載交通違規案件陳述書，載明：I貴
    所八十八年度是否有公文送達，亦是相關刊登公告，是否有
    合法送達證明；II本人未接受相關檢驗通知故認註銷不合程
    序等情，有該陳述書影本附處分機關案卷可憑。而如原審第
    一次裁定所言，並非謂陳述單皆需於處罰機關「裁決前」為
    之，仍應視具體個案情形以為判斷。但即使不論其填寫是否
    應於裁決前為之，該陳述單之目的係抗告人為確定原處分是
    否存在而填具，是故判定抗告人主觀上是否有誤認原違規尚
    未裁決，應以該陳述單之回函是否已合法送達於抗告人為判
    斷，若抗告人未受合法送達，其主觀上亦可能認為於收到回
    函時原處分機關將變更原處分，故認為原違規尚未裁決。再
    觀諸抗告人自稱留下新舊二址以供送達，係因不確定於送達
    時本人位於新舊二址何處，蓋搬家時，如非於舊址打包收拾
    ，便係於新址整理佈置，抗告人留下二址之意係為確定其可
    收到該回函，否則僅留舊址即可，何必多此一舉留下新址。
    是故抗告人是否於原處分機關留下新、舊二地址及原處分機
    關是否已就新舊地址皆為送達，乃是判斷抗告人主觀上是否
    有誤認該處分尚未確定之依據，因此就此部分事實仍欠明瞭
    ，本件抗告人據此指摘原裁定不當，其抗告為有理由，爰將
    原審裁定撤銷，發回原審法院更為妥適之裁定。
五、爰依道路交通事件處理辦法第二十五條、刑事訴訟法第四百
    十三條前段裁定如主文。
中　　華　　民　　國　　96　　年　　2 　　月　　27　　日
            刑事第八庭　審判長法  官  羅  得  村
                              法  官  劉  榮  服
                              法  官  張  靜  琪
上列正本證明與原本無異。
不得再抗告。
                              書記官  陳  妙  瑋
中　　華　　民　　國　　96　　年　　2 　　月　　27　　日
